臺北高等行政法院判決
　　　　　　　　　　　　　　　　　　 96年度簡字第00059號
原　　　告　甲○○
被　　　告　財政部臺灣省北區國稅局
代　表　人　凌忠嫄（局長）住同上
送達代收人　乙○○
上列當事人間因綜合所得稅事件，原告不服財政部中華民國95年
12月29日台財訴字第09500525120 號訴願決定，提起行政訴訟。
本院判決如下：
　　主  文
訴願決定及原處分（即復查決定） 均撤銷。
訴訟費用由被告負擔。
　　事  實
一、事實概要：
    緣原告民國（下同）93年度綜合所得稅結算申報，列報扶養
    滿20歲兒子王瑄琮免稅額新臺幣（下同）74,000元及王瑄琮
    薪資、營利所得合計434,375 元、人身保險費24,000元、醫
    藥費1,531,852 元、薪資特別扣除額75,000元，經被告機關
    所屬新店稽徵所以不符合受扶養規定，予以剔除，核定綜合
    所得總額2,239,047 元，綜合所得淨額1,310,769 元，補徵
    應納稅額3,403 元。原告不服，申請復查，未獲變更，提起
    訴願遭決定駁回，遂向本院提起本件行政訴訟。
二、兩造聲明：
　(一)原告聲明求為判決：
    1.訴願決定及原處分均撤銷。
    2.訴訟費用由被告負擔。
  (二)被告聲明求為判決：
    1.駁回原告之訴。
    2.訴訟費用由原告負擔。
三、兩造之爭點：原告之子王瑄琮在美國就學究係遊學或一般在
    學生？是否符合行為時所得稅法第17條第1 項第1 款第2目
    及第2 款第2 目之3 前段、第2 款第3 目之2 前段之規定？
　(一)原告主張之理由：
    1.查財政部駁回原告訴願之請求，其理由略以: 「『納稅義
      務人之子女未滿20歲以上，而因在校就學…受納稅義務人
      扶養者…』為行為時所得稅法第17條第1 項第1 款第2目
      …所明定。在校就學之認定，…學生完成註冊手續，入學
      資格經學校報主管教育行政機關核備並領有學生證者，即
      具備『正式學籍』，並依學校行事曆至校上課者或其學籍
      在學年內為有效之在校肆業學生為『在校就學』。…王若
       (即王瑄琮) 已滿20歲，赴美國就學係遊學性質，未具正
      式學籍非屈在校就學云云。」惟查原告之子王瑄琮係於
      2004年7 月28日取得美國ASPECT DEAN COLLAGE
      INTERNATIONAL LANGUAGE ACADEMTES BOSTON 美國波士頓
      ASPECT DEAN COLLAGE(以下簡稱ILB)學院之入學許可( 見
      原證1)，並據以向美國在台協會申請F-1 學生簽證(1-20)
      ，上載明該校經美國主管教育行政機關之核准編號為
      BOSZ14F0000000，停留期間為自入境日起9 個月，為符合
      美國聯邦法規定義(8C.F.R 【Code of Federal
      Regulations】﹒214.2(f)(6))之「全修生」
       (to pursue a full course of study)(見原證2)前往美
      國求學，課程內容為「PREMIER INTERSIVE 」其就學期問
      為2004年9 月27日至2005年3 月11日，有該校之註冊確認
      單為憑( 見原證3)，並核發國除學生證( 見原證4)，為該
      校具有學籍之正式學生自明。
    2.次查本國人士前往國外求學，其係屬「留學」抑或屬於「
      遊學」性質，端賴其所申請之簽證為判斷之依歸，倘若向
      所赴之國家申請商務或觀光簽證，趁商務或觀光之便或空
      檔，附帶於當地之學校或其他教學場所進行短期研習或部
      分時間之進修(Part time program) ，應認定為「遊學」
      ; 若係以進修為主要目的，向當地經主管教育機關核准成
      立之學校申請，經渠同意核發入學許可，並向在地國申請
      學生簽證，經在地國之核准前往該地求學，且在所申請之
      學校完成全修課程之(a full course of study)註冊手續
      ，符合美國聯邦法規定義(8CFR214.2(f)(6)) 之全修生，
      並經出具入學許可之學校行政單位主管或人員簽署證實，
      依學校行事曆至校上課者，允宜認定為「留學」，而非「
      遊學」。美國政府對於非移民學生(F-l) 核發之學生簽證
      ，係適用於學術和語言之學生(Certificate of
      Eligibility for Nonimmigrant(F-l) Student Status
      For Academic and Language Students) 並載明於申請非
      移民學生簽證表格上(1-20)。王瑄琮於美國在台協會填寫
      I-20表格，經該協會核准發給F-l 之學生簽證，與一般遊
      學所申請之觀光或商務簽證，只准於美國境內停留3 個月
      ，顯有不同。王瑄琮於2004年9 月21日抵達美國，隨即前
      往ILB 學校完成全修生（Full time program ）之註冊手
      續，進行為期24週之課程，預定上課期間為2004年9 月27
      日至2005年3 月11，學校之住宿日期與上課日期相同( 見
      告證6)，並領有該校經向主管教育行政機關核備並核發之
      國際學生證，其所修習之課程為「第二外國語」
       (Second Lanaguage Learning)，包括屬於語言課程之「
      Intermediate Skills ( 中級技巧) 」、「Intermediate
      Grammar(中級文法「外，尚修習「Surf&Lean(搜尋與學習
      ) 」、「Culture Shock ( 文化衝擊) 」等課程，此有王
      瑄琮於該校前揭課程之學期成績單( 見原證5)可資查考，
      於車禍事故發生之前均依學校之行事曆準時到課，其為「
      留學」，而非訴願機關所謂之「遊學」，自是無庸豈疑。
    3.再查依財政部83年月27日台財稅第000000000 號函釋之意
      旨( 見原證6)，所謂「在校就學」之認定，其標準為: (1)
      嗶生完成註冊手續。(2)入學資格經學校報主管教育行政機
      關核備並領有學生證。(3)依學校行事曆至校上課者。原告
      之子王瑄琮經美國在台協會核發學生簽證，赴美留學，並
      前往所申請之學校(ILB) 完成註冊手續，入學資格經該校
      向主管教育行政機關核備，並領有該校核發有效之正式全
      修學生之學生證，並依學校行事曆至校上課，且有該學期
      之成績單以資證明，自是符合所謂「在校就學」之學生。
      財政部未經查證即認定王瑄琮「未具正式學籍非屬在校就
      學」顯有不當。
    4.復查依據教育部83年5 月30日台(83)社第027756號函( 見
      原證7)之規定「學生完成註冊手續…即具『正式學籍，王
      瑄琮於2004年11月30日在美國發生車禍死亡，係於其完成
      註冊手續之求學期間，依上開函釋訴願人自是符合所得稅
      法第17條第l 項第l 款第2 目「納稅義務人之子女…未滿
      20 歲 以上，而因在校就學…受納稅義務人扶養者」申報
      扶養親屬之免稅額之規定。
    5.末查「納稅義務人及其配偶或受扶養親屬之醫藥費及生育
      費，以賦與公立醫院、公務人員保險特約醫院、勞工保險
      特約醫療院、所，或經財政部認定其會計紀錄完備正確之
      醫院者為限。」為所得稅法第17條第2 項第2 款第3 目所
      明定，王瑄琮於2004年11月23日在美國麻州富蘭克林鎮發
      生車禍，經送美國麻州大學渥斯特醫學院附設醫院急救不
      治死亡，此有該醫院所出具之死亡證明書以資證實。王瑄
      琮為告訴人之直系血親卑親屬，其前往美國求學，遭此重
      大意外，雖極力搶救，惟藥石俱罔，回天乏術，告訴人於
      上揭醫院所支付之醬療費用( 見原證8)，依照前開條文規
      定自係得予列入當年綜合所得稅申報扶養親屬之免稅額之
      規定，並無不當。
    綜上所述，原告93年綜合所得稅結算申報，列報滿20歲在美
    國就學之子王瑄琮，為受扶養親屬並無不當，原處分機關不
    查，專擅為不利告訴人之認定，顯有不當，依規定提出行政
    訴訟理由如上，請撤銷原不法之處分，以符法制。
  (二)被告主張之理由：
    1.按「按前三條規定計得之個人綜合所得總額，減除下列免
      稅額及扣除額後之餘額，為個人之綜合所得淨額：一、免
      稅額：納稅義務人按規定減除其本人、配偶及合於下列規
      定扶養親屬之免稅額……（二）納稅義務人之子女未滿20
      歲，或滿20歲以上，而因在校就學、身心殘障或因無謀生
      能力受納稅義務人扶養者……二、扣除額……（二）列舉
      扣除額……3.醫藥及生育費：納稅義務人及其配偶或受扶
      養親屬之醫藥及生育費……（三）特別扣除額……2.薪資
      所得特別扣除：納稅義務人及與納稅義務人合併計算稅額
      報繳之個人有薪資所得者，每人每年扣除7 萬5 千元。」
      為行為時所得稅法第17條第1 項第1 款第2 目及第2 款第
      2 目之3 前段、第2 款第3 目之2 前段所明定。次按「納
      稅義務人依所得稅法第17條第1 項第1 款第2 目或第3 目
      規定申報扶養親屬免稅額時，在校就學之認定，依據教育
      部83年5 月30日台（83）社第027756號函說明二：「學生
      完成註冊手續……即具『正式學籍』，並依學校行事曆至
      校上課者或其學籍在學年度內為有效之在校肄業學生為『
      在校就學』。」貴校全修生如符合上開規定，並確實受納
      稅義務人扶養者，得由納稅義務人列報扶養親屬免稅額，
      其有各類所得，並應由納稅義務人合併申報課稅。」「納
      稅義務人為不受其扶養之直系親屬要保之人身保險所支付
      之保險費，不得依所得稅法第17條之規定申報扣除。說明
      ：二、查所得稅法第17條所規定扣除直系親屬之人身保險
      ……，其立法意旨係指受納稅義務人扶養之直系親屬而言
      。」為財政部83年7 月27日台財稅第000000000 號函及72
      年9 月6 日台財稅第36291 號函所明釋。
    2.原告93年度列報其本人、配偶、直系尊親屬胡字君及子王
      瑄琮君（69年次）、王宥逵君5 人免稅額407,000 元，原
      查以王瑄琮君不符合受扶養規定，剔除免稅額74,000元及
      王君薪資、營利所得合計434,375 元、人身保險費24,000
      元、醫藥費1,531,852 元、薪資所得特別扣除額75,000元
      。原告不服，提示王君國際學生證、國際駕照、死亡證明
      書及在校成績單等證明書影本，主張王君赴美國波士頓就
      學不幸車禍死亡，請依實際狀況准予列報扶養及退稅云云
      ，查王君已滿20歲，赴美國就學係遊學性質，未具正式學
      籍非屬在校就學，依前揭函釋規定，原核定否准認列系爭
      免稅額及王君相關之所得、人身保險費、醫藥費、薪資所
      得特別扣除額並無不合，原告主張核不足採，原核定否准
      認列並無不合，請續予維持。
    3.至原告主張應以王君學生簽證停留期間為入境日起9 個月
      ，符合美國聯邦法規定義之全修生，認定王君係具有學籍
      之正式學生乙節，依美國麻薩諸塞州出具之死亡記錄副本
      載明王君之教育程度為大學二年級，則此學歷為王君在美
      國之學籍證明或是臺灣之學籍證明，王君為期24週之課程
      （93年9 月27日至94年3 月11日），係修習大學之課程，
      或為入學準備所唸之語言學校或為增進語言技巧之短期語
      言進修課程，又僅停留9 個月如何取得學位，與一般至國
      外取得大學學位所需之期間不符，原告主張核不足採，併
      予敘明。
    綜上論述：原核定及所為復查、訴願決定並無違誤，請判決
    如答辯之聲明。
　　理  由
一、按「按前3 條規定計得之個人綜合所得總額，減除下列免稅
    額及扣除額後之餘額，為個人之綜合所得淨額：一免稅額：
    納稅義務人按規定減除其本人、配偶及合於下列規定扶養親
    屬之免稅額．．．(二)納稅義務人之子女未滿20歲，或滿20
    歲以上，而因在校就學、身心殘障或因無謀生能力受納稅義
    務人扶養者．．．二扣除額．．．(二)列舉扣除額．．．3.醫
    藥及生育費：納稅義務人及其配偶或受扶養親屬之醫藥及生
    育費．．．(三)特別扣除額．．．2.薪資所得特別扣除：納稅
    義務人及與納稅義務人合併計算稅額報繳之個人有薪資所得
    者，每人每年扣除7 萬5 千元。」為行為時所得稅法第17條
    第1 項第1 款第2 目及第2 款第2 目第3 小目前段、第2 款
    第3 目第2 小目前段所明定。
二、又「納稅義務人依所得稅法第17條第1 項第1 款第2 目或第
    3 目規定申報扶養親屬免稅額時，在校就學之認定，．．．
    學生完成註冊手續，入學資格經學校報主管教育行政機關核
    備並領有學生證者，即具『正式學籍』，並依學校行事曆至
    校上課者或其學籍在學年度內為有效之在校肄業學生為『在
    校就學』。．．．如符合上開規定，並確實受納稅義務人扶
    養者，得由納稅義務人列報扶養親屬免稅額，其有各類所得
    ，並應由納稅義務人合併申報課稅。」、「納稅義務人為不
    受其扶養之直系親屬要保之人身保險所支付之保險費，不得
    依所得稅法第17條之規定申報扣除。說明：．．．二查所得
    稅法第17條所規定扣除直系親屬之人身保險．．．，其立法
    意旨係指受納稅義務人扶養之直系親屬而言。」亦分別經財
    政部83年7 月27日台財稅第000000000 號及72年9 月6 日台
    財稅第36291 號函釋在案。
三、查原告93年度綜合所得稅結算申報，列報扶養滿20歲兒子王
    瑄琮免稅額74,000元及王瑄琮薪資、營利所得合計434,375
    元、人身保險費24,000元、醫藥費1,531,852 元、薪資特別
    扣除額75,000元，經被告機關所屬新店稽徵所以不符合受扶
    養規定，予以剔除，核定綜合所得總額2,239,047 元，綜合
    所得淨額1,310,769 元，補徵應納稅額3,403 元。原告不服
    ，申請復查，未獲變更，提起訴願遭決定駁回，遂向本院提
    起本件行政訴訟之事實，有原告93年度綜合所得稅結算申報
    書及核定通知書、原告之子王瑄琮之美國學校入學許可、學
    生簽證、學生證及成績單、復查申請書及訴願書等，各附原
    處分卷足稽。兩造主張之事實、理由及陳述，整理如上述，
    雙方主要爭執在：原告之子王瑄琮在美國就學究係遊學或一
    般在學生？是否符合行為時所得稅法第17條第1 項第1 款第
    2 目及第2 款第2 目之3 前段、第2 款第3 目之2 前段之規
    定？
四、經查：
  (一)原告93年度綜合所得稅結算申報，列報其本人、配偶、直系
    尊親屬胡字及子王瑄琮（69年次）、王宥逵等5 人免稅額
    407,000 元，原查以王瑄琮不符合受扶養規定，剔除免稅額
    74,000元及王瑄琮薪資、營利所得合計434,375 元、人身保
    險費24,000元、醫藥費1,531,852 元、薪資所得特別扣除額
    75,000元。原告不服，提示王瑄琮美國學校學生證、死亡證
    明書及在校成績單等證明書影本，主張王瑄琮赴美國波士頓
    就學不幸車禍死亡，請依實際狀況准予列報扶養及退稅等語
    ，申經被告機關復查決定以，王瑄琮已滿20歲，赴美國就學
    係「遊學」性質，未具正式學籍非屬在校就學，依前揭函釋
    規定，原核定否准認列系爭免稅額及王君相關之所得、人身
    保險費、醫藥費、薪資所得特別扣除額並無不合為由，駁回
    其復查之申請，訴願決定持相同見解，予以維持駁回原告之
    訴願。
  (二)惟查，原告之子王瑄琮於93年9 月27日至94年3 月11日止，
    確為美國Aspect International Language Academies （趨
    勢國際語文專科學院）學校之正式註冊之全修生，屬正式學
    籍在校生之事實，有該校之入學許可通知書（Letter of
    Acceptance，見原證1 ）、學校出具之正式學生之簽證文件
    Ｉ－２０（Certificate of Eligibility for
    Nonimmigrant (F-1) Student, Status-For Academic and
    Language Students ，見原證2-1 ）、美國在台協會之簽證
    核准的種類等級（Visa Type/Class ）亦為F1（見原證2-2
    ），並有王瑄琮註冊後取得之該校學生證（International
    Student Identity Card ，見原證4 ）、註冊在學證明書（
    見原證3 ）及其在校成績單（見原證5 ）等影本，各在卷足
    佐，堪認原告之子王瑄琮於93年9 月27日至94年3 月11日止
    ，確實在前開美國學校就學為正式註冊有學籍之在學生，被
    告認定原告之子王瑄琮僅係「遊學」性質之非正式學籍學生
    ，容有誤解。
  (三)再者，審諸原告之子王瑄琮就讀學校出具之簽證文件（Ｉ－
    ２０）第9.項載明：「．．．本校因該生符合所有標準，決
    定許可其入學，該生必須是全修生符合8CFR214(f)(6) 之規
    定．．．」（...the school has determined that the
    above named student's qualifications meet all
    standards for admission to the school; the student
    will be required to pursue a full course of study as
    defined by 8CFR214(f)(6)... ），可見該校出具之簽證文
    件業已載明原告之子王瑄琮註冊入學必須符合聯邦8CFR214
    (f)(6) 全修生之規定，顯然與一般遊學毋需註冊正式登載
    學籍取得全修生之身分有別，是原告主張其子王瑄琮於上開
    期間為正式學籍之在學生，洵堪採信。
五、綜上，原告所訴委足採取，從而被告以原告之子王瑄琮已滿
    20 歲 ，赴美國就學係「遊學」性質，未具正式學籍非屬在
    校就學，未符合行為時所得稅法第17條第1 項第1 款第2 目
    及第2 款第2 目之3 前段、第2 款第3 目之2 前段之規定，
    即不符受扶養規定，予以剔除扶養認列，容有違誤，訴願決
    定未予糾正，亦有未合，爰均應予撤銷，發回原處分機關另
    依本判決之意旨為適法之處分，以符法制。
六、本件訴訟標的金額未逾20萬元，為適用簡易程序事件，本判
    決爰不經言詞辯論為之；又本件待證事實已明，兩造其餘之
    攻擊防禦方法，無庸一一論斷，併予敘明。
據上論結，本件原告之訴為有理由，爰依行政訴訟法第98條第3
項前段、第236條、第233 條第1 項，判決如主文。
中　　　華　　　民　　　國　 96　年　6　　月　　26　　日
                              第六審判庭
                                  法  官   陳鴻斌
上為正本係照原本作成。
本件以訴訟事件所涉及之法律見解具有原則性者為限，始得於本
判決送達後20日內向本院提出上訴狀並表明上訴理由，如已於本
判決宣示後送達前提起上訴者，應於判決送達後20日內補具上訴
理由（均按他造人數附繕本），且經最高行政法院許可後方得上
訴。
中　　華　　民　　國　　96　　年　 　6　　月　 28  　 日
                                  書記官  陳清容
